---
title: "HW4"
author: "Mao Wang"
date: "`r Sys.Date()`"
output: html_document
---

```{r setup, include=FALSE}
knitr::opts_chunk$set(echo = TRUE)
```

## 1. 讀取需要使用的套件

```{r packages, message=FALSE}
library(tidyverse)
library(jiebaR)

# 因為後續作圖會需要顯示中文字體，使用Mac的同學請記得設定要顯示的中文字體。
my_theme <- theme_light() + theme(text = element_text(family = "STHeitiTC-Light"))
ggplot2::theme_set(my_theme)
```

## 2. 讀入檔案

```{r data}
load("../data/nao.RData")
```

## 3. 斷詞並移除所有數字

請先完成斷詞，再移除所有數字。

```{r segment_rmnum}
# 建立斷詞引擎
seg_engine <- worker(bylines = TRUE)

# 斷詞
data_token <- data_all %>% 
        mutate(token = segment(fulltext, seg_engine)) %>% 
        unnest(token) %>% 
        filter(!str_detect(token, pattern = "\\d"))
```

## 4. 移除停用字

建立中文停用字，並且加入（"年", "月", "日", "民國", "與", "於", "並", "為", "項"）為停用字。可使用stopwords套件建立中文停用字data frame，並再加上前述提到的字。

```{r rm_stopwords}
# 建立停用字
stopword_zh <- tibble(word = stopwords::stopwords("zh", source = "misc")) %>% 
        bind_rows(tibble(word = c("年", "月", "日", "民國", "與", "於", "並", "為", "項")))

# 建立year欄位，移除停用字
data_clean <- data_token %>% 
        mutate(year = lubridate::ymd(date) %>% lubridate::year()) %>%
        anti_join(stopword_zh, by = c("token" = "word"))

```

## 5. 繪圖

計算每年最常出現的前10個字（次數即可），並將每年繪製成一張小圖（facet_wrap）。請注意務必完成以下幾點：

1. 選出每年最常出現的10個字及計算相對應的字數；
2. 最後呈現時，x軸為次數，y為常用字（提示：coord_flip）；
3. 每年的bar塗上不同顏色，並移除旁邊年份的整個圖示說明（legend）；
4. 每年繪製一張小圖（facet_wrap），並依照各年不同數據差異調整尺度；
5. 請自行加上x軸、y軸名稱，以及圖名；
6. 挑選一個你喜歡的theme更換（使用Mac系統的同學請注意顯示中文字體要另外調整）。
7. 請確認圖會展示在html檔中。

不用像我提供的圖一樣依照次數排序，那是要另外處理才能作到的。

```{r plot}
data_clean %>% 
        group_by(year) %>% 
        count(token) %>% 
        top_n(10, wt = n) %>% 
        ungroup() %>% 
        ggplot(aes(x = tidytext::reorder_within(x = token, by = n, 
                                                within = year), 
                   y = n, fill = factor(year))) +
        geom_col(show.legend = FALSE) + 
        tidytext::scale_x_reordered() + 
        facet_wrap(~ year, scales = "free_y") + 
        coord_flip() +
        labs(x = "token", y = "count", title = "審計部常用詞彙")

# 將製作好的圖另存成png檔
ggsave(filename = "HW4_nao_plot.png", dpi = "retina", width = 15, height = 10)
```

## 6. 從畫出的圖來看，簡單說明一下你認為審計部歷年來的新聞發布重點有哪些？有什麼樣的轉變？（不用寫在code chunk中）

（以下內容為同學提供）

一、「審計」、「審計部」、「審核」、「查核」等詞彙使用次數最為頻繁

縱觀審計部在2013至2019這7年來的新聞發布資訊，「審計」、「審計部」、「審核」、「查核」等詞彙的使用次數，大多名列前茅，主要原因可能與審計部涉及之相關業務內容有關。根據最高審計機關組織(INTOSAI)的定義，審計業務可分為財務報表審計、合規性審計、績效審計等3類，審計部在宣導審計業務時，經常會使用這3項詞彙；而審計部的審計成果多以審核意見、審計意見、查核意見、審核通知、審核報告、查核報告的形式表達，因此，「審計」、「審核」、「查核」等詞彙使用次數較多，並不意外。另外，審計部在發布重要審計成果時，標題及內文均以「審計部」作為主詞，因此使用次數也相對較多。

二、常用詞彙使用次數排名變化

1.「億餘元」排名逐年遞減
在2013年，「億餘元」使用次數排名居首，然而在2014年及2015年分別降至第二名及第四名，甚至自2016年起，已不在常用詞彙前10名的名單中，主要原因可能為在2016年以前，審計部新聞發布數量不多，而每年7月底為總決算審核報告提交立法院及監察院之法定期限，有關總決算審核報告提交之新聞發布內容，所提及之預算執行情形多以「億餘元」為單位，因此使用次數排名較前，然而在2016年以後，審核報告以外之新聞發布內容增多，因而使「億餘元」所佔比重降低。

2.「愛心」、「關懷」、「參訪」在2016及2017年使用次數進入前10名
尤其是2016年更名列第四名至第六名，主要原因可能為從2016年開始，審計部開始增加參訪、捐助社會福利機構，而審計部佳音合唱團至老人安養院義演的次數也較為頻繁，因此該等詞彙使用次數較多。

3.「政府」、「發展」、「審計部」自2017年起，使用次數及排名急速攀升
主要原因可能為審計部在2017年與國家發展委員會合作，在公共政策網路參與平臺增設參與審計專區，各審計單位陸續將規劃查核的專案調查計畫放在公共政策網路參與平臺，供民眾表示意見。自從參與審計列為新聞發布項目後，國家發展委員會及審計部均被大量提及，因此「發展」及「審計部」使用次數大幅增加。特別注意的是，「政府」使用次數在2018年異常增加，且超逾100次，初步研判應該是審計部發布參與審計相關新聞時，多以各級政府或政府機關代稱所有部會、行政機關的緣故。

4.「永續」、「災害」等在2019年開始進入前10名的名單
審計部在2019年1月加入永續發展目標聯盟，加上聯合國在2015年通過2030年永續發展議程，公布17項永續發展目標後，審計部開始著重各機關呼應永續發展目標情形的查核，因此「永續」、「災害」開始出現在前10名，不過目前只到2019年4月，整年度使用詞彙排名仍待後續觀察。


